【裁判字號】    98,訴,214
【裁判日期】    980623
【裁判案由】    誣告
【裁判全文】
臺灣高雄地方法院刑事判決               98年度訴字第214號
公  訴  人  臺灣高雄地方法院檢察署檢察官
被      告  甲○○
上列被告因誣告案件，經檢察官提起公訴（97年度偵字第22363
號），本院判決如下：
    主  文
甲○○無罪。
    理  由
一、公訴意旨略以：被告甲○○於民國96年9 月18日晚間7 時5
    分許，駕駛車號8071-HW 號自用小客車，行經高雄市前鎮區
    ○○○路與天山路交岔路口附近時，與乙○○○所有而借予
    李嘉玲駕駛之車號P4-4351 號自用小客車發生擦撞，致被告
    所駕車輛右側有部分毀損，李嘉玲與下車趨前質問之被告發
    生短暫爭執後即駕車離去。詎被告只因無法獲賠，又不知李
    嘉玲之年籍資料，竟欲藉刑事追訴程序獲得賠償，而於同年
    月22日晚間6 時許，在高雄市前鎮區○○○路286 號高雄市
    政府警察局前鎮○○○○路派出所內，接受員警詢問過程中
    ，經派出所員警告知乙○○○之年籍資料與口卡影本後，明
    顯可以分辨乙○○○年約60歲，與駕車之李嘉玲年歲與面容
    均不接近，竟意圖使乙○○○受刑事處分，而基於誣告之犯
    意，向該管員警誣指乙○○○有上開故意毀損行為，並旋在
    員警提示之乙○○○口卡影本上簽名捺印表示確要對乙○○
    ○提出告訴，因認被告涉犯刑法第169 條第1 項之誣告罪嫌
    。
二、按犯罪事實應依證據認定之，無證據不得認定其犯罪事實；
    不能證明被告犯罪者，應諭知無罪之判決，刑事訴訟法第15
    4 條第2 項、第301 條第1 項分別定有明文。又刑事訴訟上
    證明之資料，無論其為直接或間接證據，均須達於通常一般
    之人均不致有所懷疑，而得確信其為真實之程度，始得據為
    有罪之認定，若關於被告是否犯罪之證明未能達此程度，而
    有合理懷疑之存在，致使無從形成有罪之確信，根據「罪證
    有疑，利於被告」之證據法則，即不得遽為不利被告之認定
    （最高法院76年度台上字第4986號判例參照）。
三、公訴意旨認被告涉犯刑法第169 條第1 項之誣告罪嫌，係以
    ：被告之供述；證人李嘉玲於警詢及偵訊中之證詞；
    被告之交通事故談話記錄表；被告之警詢筆錄；被告簽
    名捺印之乙○○○口卡影本各1 份，為其論罪之依據。
四、訊據被告固坦承其於上開交通事故發生後，明知對方駕駛者
    李嘉玲為年輕女性，僅因當時不知李嘉玲之真實姓名年籍，
    乃對年約60歲之車主乙○○○提出告訴等事實，惟堅詞否認
    有何誣告犯行，辯稱：因為李嘉玲肇事逃逸，伊找不到人，
    車主乙○○○又不把李嘉玲找出來，所以才告車主，但伊意
    思是針對車號P4-4351 號車輛提告，不是指訴乙○○○肇事
    逃逸等語。
五、經查：
（一）本判決下列引用之各項證據資料，有關傳聞證據部分，業
      經檢察官、被告同意作為本案證據使用，本院審酌該等證
      據作成時之情況，認無何取證之瑕疵或其他不當情事，依
      刑事訴訟法第159 條之5 第1 項規定，認具有證據能力，
      合先敘明。
（二）被告於上開時、地，駕駛車號8071-HX 號自用小客車，與
      乙○○○所有、由李嘉玲駕駛之車號P4-4351 號自用小客
      車發生擦撞事故，造成被告所駕車輛右側有部分毀損，被
      告下車趨前理論，李嘉玲搖下車窗短暫回應後，旋即駕車
      離去，被告乃記下車號報警處理，因不知李嘉玲之真實姓
      名年籍，車主乙○○○亦拒不出面處理，被告為獲得民事
      賠償，乃於96年9 月22日至一心路派出所對乙○○○提出
      告訴，並於乙○○○之口卡影本上簽名捺印等事實，業據
      被告於本院坦承不爭，核與證人李嘉玲警詢中所述於事故
      發生後未下車查看，僅搖下車窗見被告口氣不佳即駕車離
      去等節相符，並經證人即承辦員警劉峰志到庭結證無訛，
      復有道路交通事故現場圖、談話紀錄表、車損照片、被告
      提出告訴之警詢筆錄及簽名捺印之乙○○○口卡影本各1
      份附卷可稽。
（三）按刑法上誣告罪之成立，在主觀方面，固須申告者有使人
      受刑事或懲戒處分之意思，在客觀方面，尤須所虛構之事
      實足使被誣告人有受刑事或懲戒處分之危險，若申告他人
      有不法行為，而其行為在刑法上並非構成犯罪，則被誣告
      者既不因此而有受刑事訴追之虞，即難論申告者以誣告之
      罪（最高法院20年上字第1700號判例參照）。又毀損他人
      物品罪，只罰故意，不罰過失，此觀諸刑法第354 條規定
      至明。
（四）被告因上開擦撞事故所致車損問題，至管轄派出所對車主
      乙○○○提出告訴，其申告內容係謂：經警方查證車主為
      乙○○○，但當時的駕駛人為女性，我不知道何人所駕駛
      ，我車輛右側部分有毀損，損失初估約新台幣6 千元，因
      對方都不出面處理，所以我要對車主提出告訴等語，有其
      警詢筆錄可按，顯見被告固因車損而對乙○○○提出毀損
      告訴，惟並未具體指訴係「故意」或「過失」毀損，乙○
      ○○客觀上有無遭受刑事處分之危險，尚有可疑；又據證
      人即承辦員警劉峰志於本院證稱：通常車禍無人傷亡案件
      ，屬於民事賠償範圍，而非刑事案件等語，足見依一般警
      方辦案經驗，均知無人傷亡、單純車損之車禍事件，乃民
      事損害賠償之問題，幾無構成屬刑事案件即故意毀損罪之
      可能，是被告雖因不諳法律，堅對乙○○○提出毀損告訴
      ，然客觀上乙○○○應無被追訴之風險，此由檢察官接獲
      警方移送後，隨即核退發回，要求承辦員警查明嫌疑人毀
      損故意之證明何在自明；再者，警方接獲被告申告後，分
      別於96年10月31日、同年11月1 日約詢乙○○○、李嘉玲
      ，得知真正駕駛人為李嘉玲，乃以李嘉玲為嫌疑人，於同
      年11月14日移送檢察官偵辦，此有乙○○○、李嘉玲之警
      詢筆錄及刑事案件移送書各1 份可稽，是乙○○○並未因
      被告之告訴，為警誤為犯罪嫌疑人加以偵辦，嗣經檢察官
      核退發回後，警方再次於同年12月10日約詢被告，告以真
      正駕駛者姓名，被告即更正其所指訴涉嫌車禍毀損之人為
      李嘉玲，有被告該次警詢筆錄在卷，對照被告初次申告內
      容業已表明其不知駕駛者為何人，始對車主提告等語，詳
      如前述，亦見被告主觀上應無使乙○○○受刑事處分之意
      思。
（五）綜上，公訴人所舉之證據，無法使本院認定被告涉有誣告
      罪嫌；此外，復查無其他積極證據，足認被告確有上述犯
      行，本件即屬不能證明被告犯罪，參諸前揭二之說明，依
      法應諭知無罪之判決。
據上論斷，依刑事訴訟法第301 條第1 項，判決如主文。
本案經檢察官李茂增到庭執行職務。
中    華    民    國    98    年    6     月    23    日
                  刑事第十九庭  審判長法  官  李代昌
                                      法  官  吳芝瑛
                                      法  官  周宛瑩
上正本證明與原本無異。
如不服本判決應於收受判決後10日內向本院提出上訴書狀，並應
敘述具體理由。其未敘述上訴理由者，應於上訴期間屆滿後20日
內向本院補提理由書(均須按他造當事人之人數附繕本)「切勿逕
送上級法院」。
                                      書記官  彭帥雄
中    華    民    國    98    年    6     月    24    日


司法院資訊處製作；財團法人民間司法改革基金會備份。
